【裁判字號】    92,台簡上,40
【裁判日期】    921023
【裁判案由】    確認債權不存在
【裁判全文】
最高法院民事裁定                                九十二年度台簡上字第四○號
    上  訴  人  昭陽建設股份有限公司
    法定代理人  郭素珍
    訴訟代理人  盛枝芬律師
    上  訴  人  貫申建設股份有限公司
    法定代理人  莊憲忠
    訴訟代理人  李平義律師
    被 上訴 人  甲  ○
    訴訟代理人  陳宗惠
右當事人間請求確認債權不存在事件，上訴人對於中華民國八十八年八月三十一日台
灣台東地方法院（合議庭）第二審判決（八十六年度簡上字第八號），提起上訴，本
院裁定如左：
    主  文
上訴駁回。
第三審訴訟費用由上訴人負擔。
    理  由
按對於簡易訴訟程序之第二審裁判，其上訴利益逾第四百六十六條所定之額數者，當
事人僅得以其適用法規顯有錯誤為理由，逕向最高法院提起上訴或抗告，民事訴訟法
第四百三十六條之二第一項定有明文。又對於簡易訴訟程序之第二審裁判，提起第三
審上訴或抗告，須經原裁判法院之許可，而該許可，以訴訟事件所涉及之法律見解具
有原則上之重要性者為限，同法第四百三十六條之三第一項、第二項亦有明文。本件
上訴人對於原判決逕向本院提起上訴，所表明之上訴理由，無非以：被上訴人代位上
訴人昭陽建設股份有限公司（下稱昭陽公司）行使確認債權不存在之權利，卻又將被
代位人昭陽公司列為共同被告，使昭陽公司同時兼具原告及被告資格，理論及實務均
屬不適，原判決未駁回被上訴人對昭陽公司部分之訴，反為昭陽公司敗訴之判決，適
用法規顯有錯誤云云，為其論據。惟查原判決以：本件被上訴人係主張伊為上訴人昭
陽公司之債權人，上訴人貫申建設股份有限公司（下稱貫申公司）執有昭陽公司所簽
發之系爭本票係偽造，系爭本票債權並非真實，而昭陽公司竟不加以否認，因系爭本
票債權是否存在，對被上訴人將來債權之受償影響甚大，致伊私法上之地位有受侵害
之危險，被上訴人為保全自身之債權，應認為有即受確認判決之法律上利益，自得提
起確認上訴人間就系爭本票債權不存在之訴。被上訴人起訴請求判決者係確認上訴人
間就系爭本票債權不存在，其訴訟標的乃為確認系爭本票債權不存在，而民法第二百
四十二條所規定之代位權，在本件訴訟中僅為其攻擊防禦之方法，而非為訴訟標的本
身。從而，被上訴人將上訴人列為共同被告，提起本件確認系爭本票債權不存在之訴
，於法並無不合。且上訴人無法舉證證明系爭本票債權存在，爰維持第一審所為上訴
人敗訴之判決，駁回其上訴核無不當，無適用法規顯有錯誤之情形，尤無所涉及之法
律見解具有原則上之重要性之情事。上訴人逕向本院提起第三審上訴，依民事訴訟法
第四百三十六條之二第一項及第四百三十六條之三第二項之規定，自屬不應許可，其
上訴難認為合法。
據上論結，本件上訴為不合法。依民事訴訟法第四百三十六條之五第一項、第九十五
條、第七十八條，裁定如主文。
中      華      民      國    九十二    年      十      月    二十三    日
                              最高法院民事第五庭
                                  審判長法官  朱  錦  娟
                                        法官  顏  南  全
                                        法官  許  澍  林
                                        法官  葉  勝  利
                                        法官  劉  福  聲
      右正本證明與原本無異
                                              書  記  官
中      華      民      國    九十二    年     十一     月      三      日


司法院資訊處製作；財團法人民間司法改革基金會備份。
